【裁判字號】    90,訴,1348
【裁判日期】    901016
【裁判案由】    偽造文書等
【裁判全文】
臺灣高雄地方法院刑事判決                          九十年度訴字第一三四八號
    公  訴  人  臺灣高雄地方法院檢察署檢察官
    被      告  丁○○
右列被告因偽造文書等案件，經檢察官提起公訴（九十年度偵字第七八四八號），本
院判決如左：
    主  文
丁○○連續行使偽造私文書，足以生損害於他人，累犯，處有期徒刑壹年肆月。
扣案背面已偽簽「黃茂盛」署押、卡號為伍肆參參捌壹零零零伍參參柒捌零壹號、聯
邦銀行為發卡銀行之偽造ＭＡＳＴＥＲＣＡＲＤ信用卡壹張（上開卡號之原持卡人為
林國照），簽帳單商店存根聯上偽造之「黃茂盛」署名肆枚及未扣案簽帳單客戶收執
聯參紙均沒收。
    事  實
一、丁○○前於民國八十三年間因犯強盜罪，經本院以八十四年訴字第二一六號判處
    有期徒刑三年，經上訴於台灣高等法院高雄分院，以八十四年上訴字第一七七四
    號判處有期徒刑三年，再上訴於最高法院，於八十五年三月二十一日，以八十五
    年台上字第一三五○號駁回上訴確定，且於八十八年七月八日執行完畢。竟不知
    悛悔，正當作人，而竟意圖為自己不法之所有，於不詳時、地取得黃茂盛於八十
    九年十一月間，在高雄縣岡山鎮○○路所遺失之駕駛執照一張後，逕予侵占入己
    以供日後不法之用。嗣明知所持有之聯邦銀行所發、卡號︰000000000
    0000000號、英文翻譯名字︰ＣＨＥＮ—ＣＨＩＨ—ＹＵＡＮ、日期︰二
    千年二月份至二千零二年二月份之ＭＡＳＴＥＲＣＡＲＤ信用卡一張（該卡號係
    戊○○○○行發行，登記持卡人為：林國照、英文名字︰ＬＩＮ—ＫＵＯ—ＣＨ
    ＯＷ）為偽造之信用卡，竟基於意圖為自己不法所有之概括犯意，在前開偽造信
    用卡之背面簽名欄內偽造「黃茂盛」之署押後，而於九十年三月六日十五時三十
    五分許，先持前開偽造信用卡，至高雄市左營區○○○路六九七號之「高楠加油
    站」，冒用「黃茂盛」名義，行使前開偽造信用卡通過刷卡機之查驗，並利用自
    動複寫方式，在信用卡簽帳單消費者收執聯及商店存根聯上偽簽「黃茂盛」署名
    各乙枚，以偽造並行使所偽造之金額新台幣（下同）八百九十元簽帳單私文書之
    方式刷卡消費，致使「高楠加油站」之服務生陷於錯誤，而為丁○○加油，足以
    生損害於「黃茂盛」、高楠加油站及聯邦銀行；於是日十七時二十八分許，再至
    高雄市○○區○○路一七一號一樓之遠東百貨企業股份有限公司高雄平等分公司
    內，仍行使前開偽造信用卡通過刷卡機之查驗，並利用自動複寫方式，在信用卡
    簽帳單消費者收執聯及商店存根聯上偽簽「黃茂盛」署名各乙枚，偽造並行使所
    偽造之金額一萬零四百十七元簽帳單私文書之方式刷卡消費，致使店員卓秀美陷
    於錯誤，將洋煙、洋酒及日本印花平口花褲等財物交付予丁○○，亦足以生損害
    於「黃茂盛」、遠東百貨企業股份有限公司高雄平等分公司及聯邦銀行；復於是
    日十七時四十六分許，至高雄市三民區○○○路一百號之「高醫健康廣場」，行
    使前開偽造信用卡通過刷卡機之查驗，並利用自動複寫方式，在信用卡簽帳單消
    費者收執聯及商店存根聯上偽簽「黃茂盛」署名各乙枚，偽造並行使所偽造之金
    額六千九百元簽帳單私文書之方式刷卡消費，致使該店所僱用之藥師甲○○陷於
    錯誤，將諾得膠囊一百五十粒交付予丁○○，足生損害於「黃茂盛」、高醫健康
    廣場及聯邦銀行；嗣於是日十八時四十七分許，至高雄縣橋頭鄉○○路二四二號
    由丙○○所開設之「連贊三Ｃ電器行」，擬再施前技購買總計價值達一萬六千八
    百九十二元之無敵ＣＤ八五翻譯機二台等物，並將該信用卡交付乙○○以行使，
    且利用自動複寫方式，在信用卡簽帳單消費者收執聯及商店存根聯上偽簽「黃茂
    盛」署名各乙枚，偽造並行使所偽造之金額一萬六千八百九十二元簽帳單私文書
    之方式刷卡消費，欲使前開電器行之店長乙○○陷於錯誤而交付財物，足以生損
    害於「黃茂盛」、連贊三Ｃ電器行及聯邦銀行，幸經該店店長乙○○核對後當場
    發覺有異，黃茂盛立即提出前開所侵占入己之黃茂盛駕駛執照一張欲供乙○○核
    對，惟仍遭識破而報警查獲始未得逞，並經警扣得前開偽造之信用卡及黃茂盛所
    遺失之駕駛執照各一張。
二、案經高雄縣警察局岡山分局報請臺灣高雄地方法院檢察署檢察官偵查後起訴
    理  由
一、訊據被告丁○○固坦承於九十年三月六日十八時許，有至前開連贊三Ｃ家電行欲
    購買無敵ＣＤ八五電腦翻譯機二台，惟矢口否認有何前開犯行，辯稱︰伊是被連
    贊三Ｃ店家所冤枉的，前開偽造的信用卡及被害人黃茂盛之駕駛執照，均非在伊
    身上所拿出來的，而是店長直接交給警方的，刷卡帳單也不是伊簽名的，且當天
    伊亦未去過其餘店家，前開刷卡單均非伊所簽名的，伊購買電腦辭典是要以現金
    購買云云。
二、經查︰
  （一）前開所扣得聯邦銀行發行、卡號0000000000000000號︰背
        面簽名欄簽有被害人黃茂盛名義之信用卡一張確實為偽造之信用卡之事實，
        有證人即聯邦銀行信用卡中心風險管理組服務員王仁宗陳稱︰伊從前開所扣
        得信用卡上之ＭＡＳＴＥＲＣＡＲＤ標章，以及在背面簽名欄之簽名條是另
        貼上即可判定為偽卡，且原持卡人之資料與該張偽造之信用卡所簽之資料均
        不同，英文名字部份亦迥異等語甚明（見警卷第十二頁至第十三頁偵詢筆錄
        ），復有證人即遭偽造信用卡之真卡所有人林國照亦陳稱︰伊於八十九年二
        月十一日至聯邦銀行申辦取得前開信用卡，期間僅刷過四次，至最近刷卡日
        期為八十九年九月十一日後即未再持前開聯邦銀行之信用卡刷卡消費等語綦
        詳（見警卷第七頁及其背面偵詢筆錄），及聯邦銀行信用卡中心所提之爭議
        交易聲明書與信用卡申請書各一紙附卷供佐，堪認本件所扣案之信用卡一張
        顯係遭偽造之信用卡。
  （二）另被害人黃茂盛之駕駛執照於民國八十九年十一間，在高雄縣岡山鎮○○路
        上所遺失等情，亦有證人即黃茂盛於警詢中指述甚詳（見警卷第十五頁及其
        背面偵詢筆錄），復有贓物認領保管單一紙附卷足稽。
  （三）又被告確於事實欄所載之九十年三月六日十三時三十五分起、十七時二十八
        分許、十七時四十六分許及十八時四十七分許，先後至高楠加油站、遠百高
        雄平等分公司、高醫健康廣場及連贊三Ｃ家電行持偽造之信用卡購物乙節，
        亦有證人即遠百企業高雄平等店分公司服務之卓秀美於警、偵訊中陳稱︰伊
        是遠百員工，於九十年三月六日有一年輕男子穿深色西裝，購買洋煙、洋酒
        及日本印花平口褲，金額為一萬零四百十七元，伊記得被告有拿證件給伊看
        ，伊看刷卡單上所簽的名字與證件相符即會讓被告消費，並且於偵查庭中指
        認確為被告持卡來購物消費等情甚明（見警卷第十四頁及其背面詢問筆錄，
        及偵查卷第七頁訊問筆錄），證人即高醫健康廣場藥師甲○○亦迭於警、偵
        訊與本院調查時證稱︰伊在高醫健康廣場擔任職員，當時是值十四時至十九
        時的班，伊記得於九十年三月六日十七時四十分許，有一年輕男子穿黑色西
        裝打領帶來店裡購買諾得膠囊，並持信用卡刷卡方式付費，結帳時店裡小姐
      有要求看證件，被告有拿出一張駕照給小姐核對，伊還記得被告並稱要購買
        「維骨力」補充鈣質之藥品，一瓶售價四千七百元，但被告並沒有購買，還
        跟小姐說信用卡在一間店裡只能刷一次，不能連續刷二次，且伊事後有至警
        局指認確係被告持卡來店消費等語明確（見警卷第十一頁及其背面，及本院
        九十年九月十八日訊問筆錄）；證人即連贊三Ｃ家電行之店長乙○○分別於
        警、偵訊及本院調查時結證稱︰在查獲被告持偽卡刷卡前，先有一不詳姓名
        、年籍之男子來店裡要買二台無敵ＣＤ電腦辭典，並持一張信用卡要刷卡方
        式付費，但刷不通過，該明男子就離開，不到半小時被告就進來，也是要買
        二台無敵ＣＤ電腦辭典，共一萬六千四百元，被告亦持一張信用卡刷卡，有
        刷通過，被告並在刷卡單上簽「黃茂盛」之名，但之前老闆有交代過金額較
        高之產品要詢問銀行，故請老闆丙○○過來，老板看信用卡上背面之簽名與
        正面所印的英文翻譯之名字不符，先要求被告提出證件供核對，被告就拿出
        一張「黃茂盛」之駕照供查驗，同時打電話詢問發卡銀行，經發覺有異時，
        被告轉身要逃跑，伊就抓住被告的手，被告不斷掙扎，還故意將店裡的電器
        產品摔翻，伊所述均係確實，並未誣賴被告等語明確（見警卷第九頁至第十
        頁詢問筆錄、偵查卷第七頁至第八頁，及本院九十年七月十七日訊問筆錄）
        ，另有證人即連贊三Ｃ家電行之負責人丙○○亦分別於警詢及本院調查時證
        述︰當天伊在樓上，經店長乙○○告知有客人購買兩台無敵ＣＤ電腦辭典，
        並要以刷卡方式付費，當時是由伊持前開信用卡去刷，且有刷過，伊擔心會
        有刷偽卡之情形，並請被告拿出證件以便核對，被告拿出「黃茂盛」之駕駛
        執照，因駕照上之相片與被告本人不同，伊也懂英文，就核對被告所簽之姓
        名與信用卡正面之英譯名字部分，即發現信用卡正面英文翻譯之中文名字與
        被告所簽之姓名差很多，伊便打電話欲詢問銀行，此時被告表示不買了，並
        要回全部證件，伊不同意，被告即要跑走，但遭店長即時攔下，被告便摔店
        內所擺設之電器用品，經報警後，在警方到來之前被告還表示要給伊十萬元
        希望伊放過被告，但伊並未同意，伊絕對沒有誣賴被告等語甚明確（見警卷
        第八頁及其背面詢問筆錄，及本院九十年七月十七日訊問筆錄），且被告於
        高醫健康廣場購買藥品時，穿著深色西裝、白色襯衫打領帶，並以刷卡方式
        付費，亦經高醫健康廣場所設置之錄放影機錄得相關過程，亦翻拍相片二幀
        附卷可佐，及有本院九十年九月十八日勘驗筆錄一份可憑，此外，並有前開
        偽造之信用卡一張，及前開偽造被害人「黃茂盛」名義之簽帳單四張在卷可
        按。
  （四）經肉眼觀察前開四張簽帳單上及前開偽造信用卡背面簽名欄內所簽「黃茂盛
        」之「黃」字與被告分別於警、偵訊及本院調查時，不經意間所簽之姓名中
        之「黃」字，其中之簽寫習慣、運筆、點、捺等，均甚相似，且一般人在遭
        他人懷疑有不法情事時，如係遭冤枉或有誤會之情，通常會為表示清白而說
        明或請員警查明等情，而被告卻急欲離開，在經店員阻擋下，仍用力掙扎並
        摔壞家電用具，有證人丙○○、乙○○及員警李榮順等人證述甚明，均如前
        所述，並有連贊三Ｃ家店行之相片二幀在卷可資參佐，被告之過度反應，顯
        與常情相違，且前開證人即各商家之店員四人均分別於警、偵訊或本院調查
        時到庭明確指認持偽卡購物者就是被告，前開證人與被告間毫無何嫌隙，怎
        會均甘冒偽證罪之處罰而進行虛偽之指證！
  （五）綜上，被告前開所辯，顯係卸責之詞，毫無足取，本件事證明確，被告犯行
        洵堪認定。
三、按信用卡上之主要資料包括有：信用卡卡號、內碼（即信用卡上之電磁紀錄資料
    ）、有效日期、持卡人英文姓名，持卡人簽名。而「電磁紀錄物係在永續狀態中
    ，記載於磁帶、磁碟等物體上之意思或觀念，雖其係以無形之正負磁氣存在於其
    上，即由程式語言之此種電腦特有之符號予以表示，但由重現裝置予以印出時，
    既可藉其處理之機械作為文書而再生，故非不可視之為刑法所保護之文書（最高
    法院八十一年度第十一次刑事庭會議決議參照）」。信用卡係表示持卡人與發卡
    銀行間所成立之消費付款委託契約，屬刑法第二百二十條：「在紙上或物品上之
    文字、符號、圖畫、照像，依習慣或特約，足以為表示其用意之證明者，關於本
    章及本章以外各罪，以文書論。錄音、錄影或電磁紀錄，藉機器或電腦之處理所
    顯示之聲音、影像或符號，足以為表示其用意之證明者，亦同。稱電磁紀錄，指
    以電子、磁性或其他無法以人之知覺直接認識之方式所製成之紀錄，而供電腦處
    理之用者」規定所稱之準私文書。又信用卡刷卡機係電腦之一種，持卡人消費後
    出示信用卡予特約商店，商店人員在刷卡機上鍵入消費金額後，將信用卡插入或
    刷過透過電話線與發卡銀行終端電腦連線之刷卡機，使刷卡機判讀信用卡上之電
    磁紀錄，將信用卡上之電磁紀錄與消費金額資料，傳輸至發卡銀行終端電腦，於
    判讀並核對與信用卡契約約定事項相符（如額度等）正確後，再透過電話傳輸設
    備，傳送授權號碼予信用卡刷卡機，並隨消費金額列印於信用卡簽帳單上。以他
    人之信用卡或偽造之信用卡持向特約商店經由刷卡機消費，因該刷卡機係該發卡
    銀行機構辦理信用卡契約業務人員之替代，倘持卡人並無支付價金之意思與能力
    ，向特約商店提示信用卡消費，係屬對特約商店店員施行詐欺；次按持信用卡交
    易後，店員交付予持卡人簽名之簽帳單係一式三聯或一式二聯，其中第一聯由持
    卡人簽名後（同時複寫第二、三聯），即由特約商店交持卡人收執，係表明持卡
    人同意依照信用卡使用約定，一經使用或訂購物品均應按所示之全部金額，付款
    予發卡銀行之全部金額，故持卡人於該簽帳單簽名之用意與票據背書大致相同，
    皆係對所簽之金額負責之意，具私文書性質，其中第二聯、第三聯則由持卡人提
    出交付予特約商店，特約商店將第二聯存查，第三聯則轉交由聯合信用卡中心存
    查。查被告黃茂盛於持有被害人黃茂盛所遺失之駕駛執照，竟意圖供自己不法之
    用而侵占入己所為，係犯刑法第三百三十七條之侵占遺失物罪。被告明知所持有
    之信用卡係偽造，竟於該偽造信用卡背面偽造被害人「黃茂盛」之署押，繼而持
    以刷卡使用，但在連贊三Ｃ家電行遭發覺而未得逞部分，係犯刑法第第二百十六
    條、第二百二十條第二項、第二百十條之行使偽造私文書（含偽造準私文書部分
    ）、第三百三十九條第一項及第三項之詐欺取財既遂及詐欺取財未遂罪。茲查我
    國政府有鑒於台灣地區偽造信用卡消費詐財之案件屢見不鮮，為求有效遏止此一
    歪風之漫延，並對於犯罪者施以較高刑度之處罰，迎頭棒嚇並儆效尤，乃增訂刑
    法第二百零一條之一意圖供行使之用，而偽造、變造信用卡、金融卡、儲值卡或
    其他相類作為簽帳、提款、轉帳或支付工具之電磁紀錄物者，處一年以上七年以
    下有期徒刑，得併科三萬元以下罰金。行使前項偽造、變造之信用卡、金融卡、
    儲值卡或其他相類作為簽帳、提款、轉帳或支付工具之電磁紀錄物，或意圖供行
    使之用，而收受或交付於人者，處五年以下有期徒刑，得併科三萬元以下罰金之
    規定，並於被告本件犯行後之九十年六月二十日經總統公布施行，惟查因該新公
    布之規定將（行使）偽造信用卡之犯罪案件，界定歸類為「偽造有價證券」類型
    ，與公布增訂修正前，該種犯罪屬於「偽造文書」類型，二者顯有不同，又比較
    新舊刑罰規定，新法較之增訂公布修正前為重，是依刑法第二條第一項但書之規
    定，應依被告行為時即修正增訂公布前規定加以處罰，併此敘明。被告偽造署押
    係偽造私文書及偽造準私文書之部分行為，而偽造私文書及偽造準私文書後復持
    以行使，其偽造之低度行為為行使之高度行為所吸收，均不另論罪。被告先後四
    次之行使偽造信用卡之準私文書、行使偽造簽帳單之私文書及詐欺取財既遂與未
    遂之行為，均時間緊接、手法相若，所犯為構成要件相同之罪，均為連續犯，應
    各依刑法第五十六條規定以一罪論以行使偽造私文書罪、詐欺取財既遂罪。被告
    侵占被害人黃茂盛所遺失之駕駛執照及行使偽造私文書目的均在詐取財物變現，
    是所犯上開三罪間有方法、目的之牽連關係，應依刑法第五十五條規定，從情節
    較重之連續行使偽造私文書罪處斷，並加重其刑。末查，被告前於民國八十三年
    間因犯強盜罪，經本院以八十四年訴字第二一六號判處有期徒刑三年，經上訴於
    台灣高等法院高雄分院，以八十四年上訴字第一七七四號判處有期徒刑三年，再
    上訴於最高法院，於八十五年三月二十一日，以八十五年台上字第一三五○號駁
    回上訴確定，且於八十八年七月八日執行完畢，此有臺灣高等法院被告全國前案
    紀錄表一份在卷可查，被告於前案執行完畢後，五年以內再犯本件有期徒刑以上
    之上開之罪，為累犯，依刑法第四十七條規定加重其刑，並依法遞加重之。爰審
    酌被告年輕力壯，素行不佳，竟基於貪欲，意圖不勞而獲而為本件犯行、犯罪手
    段、所詐得之財物，所為本件犯行造成被害人損失與困擾及犯罪後在庭態度尚可
    ，但毫無悔意之態度等一切情狀，量處如主文所示之刑，以資懲儆。
五、扣案背面已偽簽「黃茂盛」署押之偽造聯邦銀行所發、卡號︰00000000
    00000000號、英文翻譯名字︰ＣＨＥＮ—ＣＨＩＨ—ＹＵＡＮ、日期︰
    二千年二月份至二千零二年二月份之ＭＡＳＴＥＲＣＡＲＤ信用卡一張係被告所
    有，並為其供犯罪所用之物，應依刑法第三十八條第一項第二款及第三項之規定
    宣告沒收。未扣案被告於高楠加油站、遠東百貨高雄平等分公司及高醫健康廣場
    帳消費時所簽立之簽帳單顧客存根聯三張係被告犯罪所得之物，應依刑法第三十
    八條第一項第三款、第三項之規定宣告沒收，至該簽帳單商店存根聯，及被告最
    後一次在連贊三Ｃ家電行消費之一萬六千八百九十二元之簽帳單，顧客存根聯尚
    未交給被告即被查獲，此顧客存根聯與店家收執聯均非屬被告所有，固不能逕予
    沒收，惟其上偽造之「黃茂盛」之署名共四枚，應依刑法第二百十九條規定沒收
    之。
據上論斷，應依刑事訴訟法第二百九十九條第一項前段，刑法第二條第一項、第五十
六條、第三百三十七條、第二百十六條、第二百十條、第三百三十九條第一項、第五
十五條、第四十七條、第三十八條第一項第二款、第三款、第三項、第二百十九條，
罰金罰鍰提高標準條例第一條前段，判決如主文。
中      華      民      國    九十      年      十      月     十六     日
                              臺灣高雄地方法院刑事第四庭
                                  法  官    程克琳
右正本證明與原本無異。
如不服本判決，應於判決送達後十日內，向本院提出上訴狀。
                                  書記官    梁瑜玲
中    華    民    國      九十      年      十      月      二十二      日
【附錄本案論罪科刑法條】
刑法第二百十條
偽造、變造私文書，足以生損害於公眾或他人者，處五年以下有期徒刑。
刑法第二百十二條
偽造、變造護照、旅券、免許證、特許證及關於品行、能力、服務或其他相類之證書
、介紹書，足以生損害於公眾或他人者，處一年以下有期徒刑，拘役或三百元以下罰
金。
刑法第二百十六條
行使第二百十條至第二百十五條之文書者，依偽造、變造文書或登載不實事項或使登
載不實事項之規定處斷。
刑法第二百十七條
偽造印章、印文或署押，足以生損害於公眾或他人者，處三年以下有期徒刑。
盜用印章、印文或署押，足以生損害於公眾或他人者，亦同。
刑法第三百三十九條
意圖為自己或第三人不法之所有，以詐術使人將本人或第三人之物交付者，處五年以
下有期徒刑、拘役或科或併科一千元以下罰金。
以前項方法得財產上不法之利益或使第三人得之者亦同。
前二項之未遂犯罰之。
第三百三十七條：
意圖為自己或第三人不法所有，而侵占遺失物、漂流物或其他離本人所有之物者，處
五百元以下罰金。


司法院資訊處製作；財團法人民間司法改革基金會備份。
